【裁判字號】    99,抗更(一),9
【裁判日期】    990625
【裁判案由】    假扣押
【裁判全文】
臺灣高等法院民事裁定                 99年度抗更(一)字第9號
抗  告  人  乙○○
代  理  人  陳建中律師
            翁松谷律師
上列抗告人因與相對人甲○○間假扣押事件，對於中華民國98年
10月12日臺灣臺北地方法院98年度裁全字第5843號裁定提起抗告
，經最高法院發回，本院裁定如下：
    主  文
抗告駁回。
抗告及發回前再抗告費用均由抗告人負擔。
    理  由
一、本件相對人聲請意旨略以：抗告人為相對人之續弦配偶，抗
    告人於民國（下同）96年2月間曾侵吞相對人借其名義存於
    瑞士銀行台北分行之存款美金110萬元，相對人已提刑事告
    訴由檢察官偵查中。相對人為節稅前於94年間借用抗告人名
    義，於臺北富邦銀行雙連分行（下稱富邦銀行）開設帳號00
    0000000000號之美金存款帳戶（下稱系爭帳戶），以購買外
    幣定存及債券，茲因抗告人於96年2月16日變更系爭帳戶印
    鑑，致相對人於96年7月間持舊印鑑向富邦銀行查詢餘額遭
    拒，相對人即以存證信函通知富邦銀行抗告人非法變更印鑑
    ，並於97年2月18日委託律師催告抗告人交出系爭帳戶新辦
    印鑑，抗告人置之不理，系爭帳戶仍有存款美金16萬1,500
    元，相對人已起訴請求抗告人返還，該帳戶內之存款，隨時
    有遭提領之危險，恐日後自不能強制執行或甚難強制執行之
    虞，相對人願供擔保以補釋明之不足，聲請准相對人供擔保
    將抗告人之財產於美金16萬1,500元範圍內予以假扣押等語
    。
二、抗告人抗告意旨略以：系爭帳戶乃抗告人所有，其無需理會
    相對人來函之無理要求，相對人於同分行本即有帳戶，並無
    借名開戶之必要。又相對人所提資料，均未能釋明兩造間就
    系爭帳戶借名登記之請求原因，或系爭帳戶存款隨時有遭抗
    告人提領之危險而有日後執行困難之假扣押原因，法院不得
    命供擔保以代釋明之完全欠缺，況相對人平日即濫行興訟，
    對親生兒子、孫子亦動輒以刑名相繩，相對人對抗告人所提
    上開刑事告訴，業經檢察官為不起訴處分在案，抗告人實無
    侵占、背信等罪嫌等語。
三、按債權人就金錢請求或得易為金錢請求之請求，日後有不能
    強制執行或甚難執行之虞，欲保全強制執行者，得聲請假扣
    押，民事訴訟法第522條第1項、第523條第1項定有明文。又
    請求及假扣押之原因，應釋明之。前項釋明如有不足，而債
    權人陳明願供擔保或法院認為適當者，法院得定相當之擔保
    ，命供擔保後為假扣押，民事訴訟法第526條第1、2項亦定
    有明文。所謂假扣押之原因，係指日後有不能強制執行或甚
    難執行之虞或應在外國為強制執行之情形，如債務人浪費財
    產，增加負擔，或就其財產為不利益之處分，將成為無資力
    之狀態，或將移住遠地、逃匿無蹤、隱匿財產等是（最高法
    院19年抗字第232號判例參照）。是債權人就假扣押之原因
    ，依法有釋明之義務，亦即須提出可使法院信其主張為真實
    之證據，必待釋明有所不足，而債權人陳明願供擔保或法院
    認為適當者，法院始得定相當之擔保，命供擔保後為假扣押
    。次按證明與釋明在構成法院之心證上程度未盡相同，所謂
    證明者，係指當事人提出之證據方法，足使法院產生堅強之
    心證，可以完全確信其主張為真實而言，與釋明云者，為當
    事人提出之證據未能使法院達於確信之程度，僅在使法院得
    薄弱之心證，信其事實上之主張大概為如此者有間（最高法
    院95年度台抗字第386號裁定意旨參照）。
四、查相對人主張其為節稅前於94年間借用抗告人名義，於富邦
    銀行開設系爭帳戶購買外幣定存及債券，茲因抗告人於96年
    2月16日變更系爭帳戶印鑑，致其於96年7月間持舊印鑑向富
    邦銀行查詢餘額遭拒，其以存證信函通知富邦銀行抗告人非
    法變更印鑑，並委託律師催告抗告人交出系爭帳戶新辦印鑑
    遭抗告人置之不理，上開帳戶內尚有存款美金16萬1,500元
    ，其已起訴請求抗告人返還該存款等情，業據其提出系爭帳
    戶原開戶之存摺及原留印鑑印文、陽明山郵局96年7月9日第
    34號存證信函、廖年盛律師事務所97年2月18日9年度盛字第
    6號函、98年12月18日返還存款事件起訴狀、系爭帳戶開戶
    及變更印鑑資料可憑（見原審卷3-9頁、本院前審卷第30-31
    頁、本院卷第81-85頁），抗告人亦不否認未持有系爭帳戶
    變更印鑑前之舊存摺及印鑑等情（見本院前審卷第33頁），
    衡諸銀行存摺、印鑑章多由帳戶所有人持有之常情，抗告人
    名義之系爭帳戶原有存摺及印鑑章既均由相對人持有中，應
    認相對人就本件假扣押之請求已提出使法院信其主張大概為
    如此之釋明。
五、次查相對人主張抗告人於84年間與其結婚時身無分文，其尚
    為抗告人之女林碧華償還債務新台幣490萬元，經林碧華簽
    發本票及提供不動產為抵押擔保，嗣95年7月間抗告人並表
    示願以該不動產所有權抵償前開債務；抗告人僅有日常生活
    費用之零星存款，並無自有財產，抗告人名下財產均為其借
    用抗告人之名義；抗告人已將其借用抗告人名義在瑞士銀行
    臺北分行存入之美金約110萬元，轉至另一個境外金融OBU帳
    戶以為脫產，並將其借名登記於抗告人之不動產，向地政事
    務所謊報權狀遺失請求補發，經其於該權狀遺失補發公告程
    序提出異議，該地政事務所始駁回抗告人申請，抗告人實有
    其借名登記之不動產一併處分殆盡之意圖，而於抗告人已無
    其他財產可供執行之情形下，系爭帳戶之美金存款如不予假
    扣押保全，難保抗告人不會於返還存款之本案訴訟中提領一
    空，縱日後其獲本案勝訴判決，亦無執行可能等語，並提出
    林碧華戶籍謄本及其簽發之本票、台北縣汐止市鄉○○段過
    港小段86地號、同段963建號之土地及建物登記謄本、承諾
    書、臺灣臺北地方法院98年度訴字第934號民事判決、臺灣
    臺北地方法院檢察署99年度偵續字第390號侵占等案件刑事
    傳票、臺北市士林地政事務所99年5月31日北市士地一字第
    09931076700號函可憑（見本院卷第18-31、17、72頁），上
    開證據已使本院得薄弱之心證認相對人主張抗告人名下之財
    產乃相對人所有並借名登記予抗告人，抗告人已擬就該借名
    登記財產為不利處分，抗告人除該借名登記財產外，別無其
    他財產而將成為無資力之狀態，致日後有不能強制執行或甚
    難執行之虞之事實大概如此，是相對人對本件假扣押之原因
    亦已為釋明。
六、相對人聲請本件假扣押係以其為節稅借用抗告人名義開立系
    爭帳戶以購買外幣定存及債券，並由相對人使用系爭帳戶之
    存摺、印章提領該帳戶孳息，惟抗告人擅自變更系爭帳戶印
    鑑並拒絕交出新印鑑，相對人乃終止兩造間之借名契約請求
    抗告人返還系爭帳戶之美金存款為其本案請求，並已提起訴
    訟，有該民事起訴狀可憑（見本院卷前審卷第30-31頁），
    是本件假扣押係相對人為保全其金錢請求而為，並非保全金
    錢以外之禁止抗告人處分系爭帳戶存款之請求，雖相對人為
    本件聲請時提及系爭帳戶之美金存款如不予假扣押，則其本
    案訴訟勝訴亦無執行可能等語，然細繹其意乃相對人主張抗
    告人除系爭帳戶外別無其他自有財產，若未能准予假扣押裁
    定以便對系爭帳戶為假扣押執行，其本案之金錢請求未能保
    全甚明，並非相對人為非金錢之本案請求，自不得執此認相
    對人無聲請本件假扣押以保全之必要。又抗告人所提出之臺
    灣臺北地方法院檢察署檢察官97年度偵字第692號不起訴處
    分書，係就相對人告訴抗告人侵占相對人借用抗告人名義於
    瑞士銀行台北分行所開設第102201號帳號之存款而為（見本
    院前審卷第23-26頁），該案件業經再議發回續查，有臺灣
    臺北地方法院檢察署刑事傳票可憑（見本院卷第17頁），並
    未確定抗告人未涉有相對人所告訴之侵占背信等罪嫌，自不
    足以認與之相類情形之本件假扣押請求為無理由；另抗告人
    主張相對人好訟，動輒對兒孫家人興訟等情，亦與本件假扣
    押之聲請無關，抗告人援此抗辯本件無假扣押之請求及原因
    ，自不足取。
七、綜上所述，相對人就本件聲請既已釋明其請求及假扣押之原
    因，縱認相對人此項釋明仍有不足，惟其既陳明願供擔保，
    應認足補其釋明之不足，揆諸首揭說明，原法院因而准相對
    人供擔保後得對抗告人之財產為假扣押，核無不合。抗告人
    仍執前詞指摘原裁定不當，求予廢棄，為無理由，應予駁回
    。
據上論結，本件抗告為無理由，爰裁定如主文。
中    華    民    國    99    年    6     月    25    日
                    民事第十二庭
                        審判長法  官  陳駿璧
                              法  官  李昆曄
                              法  官  李媛媛
正本係照原本作成。
本裁定除以適用法規顯有錯誤為理由外，不得再抗告。如提起再
抗告，應於收受後10日內委任律師為代理人向本院提出再抗告狀
。並繳納再抗告費新台幣１千元。
中    華    民    國    99    年    6     月    29    日
                              書記官  李華安

司法院資訊處製作；財團法人民間司法改革基金會備份。
